【裁判字號】    92,交抗,682
【裁判日期】    920918
【裁判案由】    違反道路交通管理處罰條例
【裁判全文】
臺灣高等法院交通事件裁定                        九十二年度交抗字第六八二號
    抗  告  人
    即受處分人  甲○○
右抗告人因違反道路交通管理處罰條例案件，不服臺灣士林地方法院，中華民國九十
二年五月十三日所為裁定（九十二年度交聲字第三一二號），提起抗告，本院裁定如
左：
    主  文
抗告駁回。
    理  由
一、原處分意旨略以：受處分人甲○○駕駛車號ＡＮＵ－五三九號重型機車於民國（
    下同）九十一年六月二十六日二十二時十分許在台北市○○路，行經有燈光號誌
    管制之交岔路口闖紅燈，明顯違反號誌管制行駛，經警員當場舉發，認其違反道
    路交通管理處罰條例第五十三條第一項規定，並經原處分機關即交通部公路總局
    台北區監理所基隆監理站依上開規定及同條例第六十三條第一項，於九十二年二
    月十八日裁處罰鍰新台幣（下同）四千五百元，併記違規點數三點。
二、受處分人異議及抗告意旨略以：伊當時行經安康路乃一十字路口，異議人右轉時
    燈號並未閃至紅燈，之後即逢警員臨檢，詢問異議人是由何處駛來，異議人回答
    是由前面路口右轉而來，詢問時燈號已變紅燈，警員並未目擊燈號僅憑單純之詢
    問就認定異議人紅燈右轉，即屬可議，而原審裁定內容僅憑警員之證述，並未有
    其他證據佐證，即認定抗告人有違規事實，原裁定內容實有可議，為此請求撤銷
    原審之裁定及原處分等語。
三、按汽車駕駛人，行經有燈光號誌管制之交岔路口闖紅燈者，處新台幣一千八百元
    以上五千四百元以下罰鍰，併記違規點數三點，道路交通管理處罰條例第五十三
    條、第六十三條第一項第三款定有明文，又車輛面對圓形紅燈時仍逕予穿越路口
    至銜接路段，含左轉、直行、迴轉（除依箭頭綠燈允許行駛者除外），即視為闖
    紅燈之行為，亦經交通部八十二年三月二十七研商闖紅燈認定標準會議著有紀錄
    可資參照。
四、經查，本件抗告人即受處分人甲○○確實於九十一年六月二十六日二十二時十分
    ，駕駛車號ＡＮＵ－五三九號重型機車行經台北市○○區○○路及安康一０六巷
    路口，並由安康一０六巷右轉至安康路之情，為抗告人於原審所不爭執，又證人
    即當場舉發警員蔡文志於原審九十二年五月七日調查時到庭結證稱：「臨檢的地
    點是安康一百四十一號對面，離安康路及安康路一０六巷路口約有三、四十公尺
    ，那時候我在執行路檢的勤務，受處分人從安康路一０六巷右轉安康路時，因晚
    上車子很少，有闖紅燈一看就知道，、、、我是先看到他闖紅燈，所以才攔他下
    來。」等語無訛，按以警方於晚間十時許在現場執行勤務，人車較少，對於燈號
    顏色變動判斷亦比白天清楚，對於抗告人從安康路一０六巷右轉安康路，當時燈
    號是否屬紅燈禁止行駛一節，視線應較清楚，其所證抗告人有闖紅燈一事應屬可
    信，堪信抗告人確有紅燈右轉之闖紅燈違規情節。
五、按交通警員掣單舉發違反道路交通管理處罰條例所列之違規事實，本質上為行政
    處分，係公務員基於職務上權力，依法就特定之具體事件所為具有公法上效果之
    單方行政行為，基於公務員為公法上行為具有公信力之原則，該行政處分當可被
    推定為真正，其據以依法處分之事實認定亦為真正無誤，此與民事訴訴法第三百
    五十五條第一項規定：「文書，依其程式及意旨得認作公文書者，推定為真正」
    之情形相同，本此公信原則，立法者以道路交通管理處罰條例第九十二條第三項
    之授權，賦予行政機關訂定違反道路交通管理事件統一裁罰基準及處理細則，使
    執勤員警得當機處分，以達其維護交通秩序、安全之行政目的。從而，本件異議
    人既未就執勤員警之舉發有誤提出相關證據以供調查，本院復查無其他任何證據
    足資證明執勤員警有何捏造事實違法取締之不法情事，則執勤員警本其維護交通
    秩序、安全職責所為之舉發，自應受到合法、正確之推定。綜上所述，本件異議
    人空言否認前開違規行為，辯稱其機車右轉時尚屬綠燈狀態云云，無非事後卸責
    之詞，不足採信。本件事證明確，異議人前開違規行為堪以認定。是原處分機關
    援引上開規定，裁處罰鍰三千元，於法並無違誤或不當之處。原審因認受處分人
    異議並無理由，而予裁定駁回，核其認事用法並無不合，抗告人仍執前詞提出抗
    告，抗告應予駁回。
六、據上論結，應依道路交通管理處罰條例第八十九條、道路交通案件處理辦法第二
    十六條，刑事訴訟法第四百十二條，裁定如主文。
中      華      民      國    九十二    年      九      月     十八     日
                              臺灣高等法院交通法庭
                                  審判長法  官  許  增  男
                                        法  官  陳  孟  瑩
                                        法  官  周  煙  平
右正本證明與原本無異。
不得再抗告。
                                        書記官  蕭  麗  珍
中      華      民      國    九十二    年      九      月    二十二    日


司法院資訊處製作；財團法人民間司法改革基金會備份。
